臺灣高等法院交通事件裁定　　　　　　　　　　　　九十三年度交抗字第六一三號
　　抗　告　人
　　即受處分人　甲○○
右抗告人因違反道路交通管理處罰條例案件，不服臺灣桃園地方法院中華民國九十三
年七月十九日裁定（九十三年度交聲字第二一二號），提起抗告，本院裁定如左：
    主  文
原裁定撤銷，發回臺灣桃園地方法院。
    理  由
一、按行車速度應依標誌或標線之規定。又，汽車駕駛人行車速度超過規定之最高時
    速，處新台幣一千二百元以上二千四百元以下罰鍰；道路交通安全規則第九十三
    條第一項、道路交通管理處罰條例第四十條第一項分別定有明文。
二、原法院裁定以：「(一)本件違規事實係異議人之代理人黃招斌於民國（下同）九十
    二年五月二十九日十三時三十六分許，駕駛上開自小客車行經新竹縣芎林鄉○○
    路○段時，為新竹縣警察局竹東分局芎林分駐所警員逕行舉發「限速六十公里，
    經雷達測明時速八十一公里，超速二十一公里，行車超速二十公里以上」違規超
    速，而填製新竹縣警察局竹縣警交字第Ｅ00000000號舉發違反道路交通
    管理事件通知單，惟異議人於應到案日期（九十二年九月三日）前到案陳述不服
    舉發，裁決機關認無理由而於九十三年四月二十六日裁決處罰鍰新台幣一千九百
    元整，有前揭違規通知單、裁決書各乙份附卷可參。(二)異議人雖辯稱：實際超速
    者可能為併行之另車，而質疑上開測速之準確度。惟查：(1)按警察機關使用之雷
    達測速照相系統，當雷達偵測到兩車相鄰並行，且同時通過雷達波束的範圍時，
    系統並不會計算車輛速度，也不會啟動相機照相。一般雷達波束發射角度與道路
    成二十度角，波束本身的範圍為水平五度角、垂直二十二度角。另通常照相機的
    攝影角度為二十三‧四度角，而雷達波束偵測車輛速度的範圍僅有五度角，因此
    當有車輛超速被照相時，在照相機的攝影角度二十三‧四度角內，若有其它車輛
    ，亦有可能同時被拍入相片，即一張照片倘有二部車輛以上，一部即為雷達波束
    範圍內的車輛（所設定速度之違規車輛），其他為波束範圍外的車輛（非違規車
    輛）。是以，當警察機關以雷達測速照相方式測速，拍攝之相片若出現兩部車輛
    以上，舉發人員即可利用透明尺規（套量雷達波束範圍之專用透明圖表）配合相
    片作比對，便能判斷那部車輛違規。此有內政部警政署警署交字第○九三○一○
    八八○五號函在卷可按。次按雷射測射器儀器之檢驗及準確度，依目前規定國內
    尚未訂定檢定規範，但雷射槍均經檢驗合格始得出廠，有該檢驗合格中譯本並經
    本國認證影本各乙份在卷為憑，亦為本院職務上所已知之事實（臺南縣警察局南
    縣警交字第○九三○○四五○○五號函及所附研究報告一份附卷可稽）。(2)上開
    車號三Ｌ－二九一九號違規車輛，係經新竹縣警察局竹東分局員警於九十二年五
    月二十九日照相逕行告發違規超速，該分局所使用之雷達測速方式，係以單向車
    道經專業雷達偵測後同步自動照相，無時間差誤拍之可能，且本件違規車輛係位
    於照片中間位置等情，此有新竹縣警察局竹東分局東警交裁字第○九二○○一九
    三四六號函復交通部公路總局新竹區監理所中壢監理站之函文一紙附卷可稽，已
    明確說明本件應無誤判之可能。且觀諸卷附違規照片所示，異議人所有之上開自
    用小客車確實位於照片正中間，異議人所稱之另輛不明車號自用小客車位於該車
    左前方偏遠處，形式上觀之，亦無誤判之餘地。且依據照片上兩車之相關位置，
    僅足以說明照相瞬間兩車之前後關係，實不足以推論位置在前之該車時速超過位
    置在後之彼車，是異議人上開所謂超速者應為位於伊車前方另車之推論，似有誤
    會。(3)據上說明，本件執勤員警所使用之雷達測速器之準確度，應係值得信賴，
    而無誤判之可能。是受處分人即異議人之上開自小客車於右揭時、地，在駕車行
    經最高速限為時速六十公里之新竹縣芎林鄉○○路○段時，其行車速度為八十一
    公里，而有超速之違規行為等事時，應堪認定。依此，異議人所辯上情即非可取
    。四綜上所述，異議人於接獲前揭違規通知書後，於應到案期日前（九十二年九
    月三日前）到案陳述不服舉發，裁決機關認無理由，而依前揭道路交通管理處罰
    條例第四十條第一項、違反道路交通處理事件統一裁罰標準及處理細則第四十三
    條、第四十四條、第六十一條規定，對異議人裁處新台幣一千九百元之罰鍰，經
    核並無違法之處，異議意旨求為撤銷原裁決，非有理由」云云，駁回受處分人之
    聲明異議；固非無見。
三、惟查，道路交通管理處罰條例第四十條第一項，原則上係在處罰實際之汽車駕駛
    人，此觀諸該法條之規定自明。次查，抗告人即受處分人甲○○所委任之代理人
    黃招斌於原法院九十三年六月十五日庭訊時，已詳確陳明：當時汽車是我開的等
    語（見原法院卷第二十二頁）。原法院裁定亦執此認定：「本件違規事實係異議
    人之代理人黃招斌於九十二年五月二十九日十三時三十六分許，駕駛上開自小客
    車行經新竹縣芎林鄉○○路○段時，為新竹縣警察局竹東分局芎林分駐所警員逕
    行舉發（見原法院裁定第二頁第十二行）」云云。然則本件之違規何以不處罰其
    實際之汽車駕駛人，而處罰為車主之本件受處分人？並未見原法院裁定敘明其理
    由，自有重大之疏漏。抗告人之抗告意旨雖未指摘及此，然原法院裁定既有前述
    之可議，仍屬無可維持；應由本院將原裁定撤銷，發回原臺灣桃園地方法院，以
    更為適法之處置。
四、據上論斷，爰依道路交通事件處理辦法第二十六條、刑事訴訟法第四百十三條前
    段裁定如主文。
中　　　華　　　民　　　國　　九十三　　年　　　九　　　月　　　三　　　日
                              臺灣高等法院刑事第十二庭
                                  審判長法  官  劉  景  星
                                        法  官  陳  志  洋
                                        法  官  陳  博  志
右正本證明與原本無異。
不得再抗告。
                                        書記官  陳  嘉  文
中　　　華　　　民　　　國　　九十三　　年　　　九　　　月　　　七　　　日
